臺北高等行政法院判決
　　　　　　　　　　　　　　　　　　 93年度訴字第02732號
　　　　　　　　　　　　　　　.
原　　　告　甲○○
被　　　告　中央信託局股份有限公司
代　表　人　乙○○
訴訟代理人　丙○○兼送達代收.
　　　　　　丁○○
　　　　　　戊○○
上列當事人間因公保事件，原告不服公務人員保障暨培訓委員會
中華民國93年6月8日93公審決字第0164號復審決定，提起行政訴
訟。本院判決如下：
    主  文
原告之訴駁回。
訴訟費用由原告負擔。
    事  實
一、事實概要：緣原告係民國（下同）32年12月1日出生，原係
    臺北縣政府技士，於53年5月1日加入公教人員保險（以下簡
    稱公保）為被保險人，78年12月16日以該府課長一職辦理退
    休生效（以下稱第1次退休），退保時因已繳付保費逾20年
    ，經被告之前身中央信託局（於92年7月1日改制為中央信託
    局股份有限公司公務人員保險處（以下簡稱公保處）依88年
    5月29日修正公布前之公務人員保險法第16條規定核給36個
    月之養老給付新臺幣（下同）579,600元。嗣原告於79年4月
    3日再任職臺北縣三重市公所（以下稱第1次再任）主任秘書
    ，重新辦理加保，並依規定將原領上開養老給付如數繳回。
    原告於86年12月13日申請自願退休，經銓敘部87年1月12 日
    87台特三字第1572195號函核定於87年3月1日退休（以下稱
    第2次退休）生效，公保處據以重行核給其養老給付1,249,
    200元。嗣銓敘部發現原告之第2次退休，因年齡未滿60歲，
    不符合自願退休條件，以87年3月19日87台特三字第1598549
    號函撤銷原核定之第2次退休案（原告已於87年3月1日前辦
    理退休離職），而公保處則以87年4月15日（87）中公現字
    第11562號函，以原告第2次退休非依法退休或資遣，依84年
    6月9日修正發布之公務人員保險法施行細則第41條第2項規
    定，僅能領回原繳還之579,600元，並請其繳回所溢領之669
    ,600 元。原告以90年11月8日申請書向公保處請求其第1次
    再任重新加保，所繳之保險費加計利息發還，經公保處以同
    年12月28日中公現字第9016642796號函否准所請。原告91年
    7月10日再任職臺北縣政府（以下稱第2次再任），並於93年
    3月1日再次退休（以下稱第3次退休），公保處爰依銓敘部
    93年1月27日部退四字第0932321755號退休核定函，以93 年
    3月1日中公現字第09316600337號函（下稱系爭處分）覆原
    告，以其已領最高36個月之養老給付，再次退休發還其重行
    加保期間自付部分之保險費，並加計利息合計14,741元。原
    告不服，提起復審，亦遭駁回，遂提起本件行政訴訟。
二、兩造聲明：
　(一)原告聲明求為判決：
    1.復審決定及原處分均撤銷。
    2.被告應作成核付原告養老給付420,480元之行政處分。
　(二)被告聲明求為判決：駁回原告之訴。
三、兩造之主張：
甲、原告主張之理由：
一、原告78年12月16日第1次退休，於79年4月3日再任臺北縣三
    重市公所主任秘書期間共計7年11月，於86年12月19日備齊
    有關證件申請第2次退休，奉銓敘部87年1月12日核定「適（
    準）用公務人員退休法第4條第1項第2款規定辨理自願退休
    ，自87年3月1日生效」，另備註欄內2亦指明：「查吳員係
    退休再任人員，曾經本部於78年11月15日以78台華特四字第
    341776號函核定自78年12月16日退休生效，依其任職年資26
    年1個月，核給86%之月退休金在案，依84年7月1日修正施行
    前公務人員退休法施行細則第12條第2項規定，再任公務人
    員退休時，其退休金基數連同以前退休金基數合併計算，以
    不超過公務人員退休法第6條所定最高標準為限（61個基數
    ），其以前退休已達最高限額者，不再增給，未達最高限額
    者補足其差額，本案吳員新制實施前再任年資5年8個月，依
    上開規定應再給予8個基數之1次退休金。」另依退休金證書
    亦書明，原告出生日期為32年12月1日，銓敘部顯然同意原
    告之服務年資合併計算，准予再退休。
二、查最高行政院90年度判字第1620號判決，以原告第2次退休
    為87年3月1日時尚未滿60歲，而其任職年欄所載新制實施前
    5年3個月，新制實施後2年8個月，合計僅7年11個月，歷任
    職務欄，亦僅記載自79年4月起之職務，是其顯知任職年資
    未滿25年，竟援用公務人員退休法第4條第1項第2款，任職
    滿25年規定申請退休，致銓敘部未查，誤准其退休縱非故意
    ，亦難謂無重大過失，自不得主張對該核定函有值得保護之
    信賴利益等語。惟據原告於86年12月13日提送公務人員退休
    事實表已詳細記載自52年12月起擔任公務員至87年3月歷任
    各項職務，並非僅記載自79年4月起之職務，最高行政法院
    未予詳查，竟判決原告不得主張對該核定函有值得保護之信
    賴利益情事，且我國人事法令一再修改，依公務人員退休法
    第4條第1項並無規定再任公務人員必須年滿60歲始准退休，
    而原告亦非人事主管人員，退休案必須層層審核，原告何有
    過失可言。況依銓敘部於87年7月13日台銓訴決字第725號訴
    願決定書理由第2項後段僅表示其誤核部分，本部應行檢討
    ，至於撤銷誤核退休案依法並無違誤，並未論及上述過失情
    形，而復審決定未予查明，據以引用最高行政法院之判決，
    顯有誤解。
三、原告申請第2次退休，係經台北縣政府審核層轉銓敘部核定
    ，並無行政程序法第119條所定以詐欺脅迫賄賂或其他不正
    確資料或為不完全陳述，使行政機關作成行政處分。公教人
    員保險法於88年5月31日修正公布施行，而原告當時服務臺
    北縣三重市公所，原告第2次退休被撤銷係於該法修正前之
    87年3月19日，撤銷案在先、修法再後，被告處處引用不利
    原告之新舊法條，對原告極為不公，亦有違誠信原則及信賴
    保護原則，應依行政程序法第120條規定：「授予利益之違
    法行政處分經撤銷後，如受益人無前條所列信賴不值得保護
    之情形，其因信賴該處分致遭受財產上之損失者，為撤銷之
    機關應給予合理之補償。」
四、綜上所述，原告情況非常特殊，第1次再任職期間（79年4月
    月3日至87年3月1日）共計7年11個月，原告皆按月繳納保險
    費，自應給予合理之補償。懇請鈞院撤銷原處分及復審決定
    ，採用新舊法一體適用原則，按照第3次退休職等俸額計算
    ，命被告給付1,098,900元（俸點490，俸額30,525元，30,5
    25×36 =1,098,900元）。倘無法同意，仍請依第1次退休時
    級俸點460，並按當時第2次退休之87年俸額27,780元計算，
    給付1,000,080元，扣除已領579,600元，應補發老年給付差
    額420,480元。
乙、被告主張之理由：
一、經查原告係53年5月1日起參加公務人員保險，迄至78年12月
    12月16日第1次退休退保時（第1次退休），計任職逾20年，
    依法核給最高36個月之養老給付，計579,600元。原告復於
    79年4月3日再任公職於臺北縣三重市公所（第1次再任），
    重新辦理加保，並依當時公務人員保險法第16條第2項規定
    ，將原領之養老給付如數繳回。
二、原告嗣於87年3月1日再次辦理自願退休，經銓敘部87年1月
    12日87台特三字第1572195號函，核定其於87年3月1日再次
    辦理退休（第2次退休），經公保處據以重行核給養老給付
    1,249,200元。惟原告再檢具86年考績通知書，至銓敘部辦
    理退休俸級復審，經銓敘部發現原告第2次辦理退休時，未
    年滿60歲，或未任職25年以上，均核與公務人員退休法第4
    條第1項所定之退休條件未合，爰於87年3月19日以87台特三
    字第1598549函撤銷其第2次所核定之退休案，經公保處於87
    年4月15日以中公現字第11562號函台北縣三重市公所轉達銓
    敘部之函示，原告之第2次退休，並非依法退休或資遣，故
    僅能發還原告原繳還之579,600元，爰請原告繳回所溢領之
    669,600元，經原告如數繳回在案。
三、原告復於91年7月10日再任職台北縣政府（第2次再任），並
    於93年3月1日再次退休（第3次退休）。公保處即以系爭處
    分通知原告，依88年5月29日修正公布之公教人員保險法第
    14條第4項規定，僅得領回其重行加保期間自付部分之保險
    費，並加計利息發還，被告依法所為處分並無違誤。
    理  由
壹、程序方面：
　　本件原告起訴後，被告之代表人於93年8月17日已由黃瑞松
    變更為乙○○，茲由新任代表人具狀聲明承受訴訟，核無不
    合，應予准許，先為明。
貳、實體方面：
一、按88年5月29日修正前之公務人員保險法第16條規定：「（
    第1項）被保險人繳付保險費5年以上，於依法退休時，依左
    列規定予以1次養老給付．．．（第2項）依前項規定請領養
    老給付者，如再依第2條規定參加本保險時，應將原領養老
    給付如數繳還本保險；其參加本保險之年資，於將來退休，
    請領養老給付時，准予合併計算。」及91年6月26日修正公
    布之公教人員保險法第14條規定：「（第1項）被保險人依
    法退休、資遣者或繳付保險費滿15年並年滿55歲而離職退保
    者，予以1次養老給付。依其保險年資每滿1年給付1．2個月
    ，最高以36個月為限。．．．（第3項）被保險人請領養老
    給付後，如再重行參加本保險時，原領養老給付無庸繳回，
    其原有保險年資，不得合併計算，各次所領養老給付合計月
    數，最高仍以36個月為限。未達最高月數者，補足其差額，
    其已達最高月數者，不再增給。（第4項）被保險人已領養
    老給付最高月數後，重行參加本保險，日後退休或離職退保
    時，不再發給養老給付。但其重行加保期間自付部分之保險
    費，加計利息發還。（第5項）被保險人於中華民國84年3月
    1日以後88年5月30日以前繳付保險費滿15年並年滿55歲而離
    職退保者，依原公務人員保險法或原私立學校教職員保險條
    例規定標準予以1次養老給付。」次按84年6月9日修正公布
    之公務人員保險法施行細則第41條規定：「（第1項）依本
    法第16條第2項規定，退休人員領取養老給付後，復任公職
    申請續保時，應將其已領之養老給付，如數1次繳回承保機
    關並註銷原領養老給付案。（第2項）前項被保險人如再依
    法退休時，其原有年資與再任公職後之年資，應合併計算，
    以請領養老給付。如係其他原因離職者，仍得於離職後5年
    內，請領其原已繳回或原應領而未領之養老給付。但在職死
    亡領取死亡給付者，不得請領。」
二、本件原告係於91年7月10日第2次再任，嗣於93年1月12日申
    請同年3月1日自願退休，銓敘部以93年1月27日部退四字第
    0932321755號函，核定原告第3次退休，公保處爰依銓敘部
    前開第3次退休核定函，以同年3月1日系爭處分，發還原告
    重行加保期間自付部分之保險費，並加計利息14,741元。原
    告訴稱其情況特殊，請撤銷公保處所為處分，按第1次退休
    時俸點460，並按當時第2次退休俸額27,780元計算36個月為
    1,000,080元，扣除已領回之579,600元，請補發養老給付42
    0,480元云云。
三、查原告係於53年5月1日起參加公保，其78年12月16日第1次
    退休退保時，計任職及已繳付保費20年以上，業經公保處依
    法核發36個月之公保養老給付579,600元，原告雖於第1次再
    任時，重新辦理加保，經由再任機關依法繳回第1次退休已
    領之公保養老給付在案，嗣原告辦理第2次退休，經銓敘部
    核定其於87年3月1日辦理第2次退休，並經公保險核給原告
    養老給付1,249,200元，惟其後經銓敘部發現原告第2次退休
    不符退休條件，經銓敘部於87年3月19日以87台特三字第159
    8549號函撤銷其退休核定確定後，公保處據以追繳溢支669,
    600元之部分，就其第1次再任繳回之579,600元部分，依當
    時公務人員保險法施行細則第41條第2項規定仍予發還，且
    公保處以87年4月15日（87）中公現字第11562號函請服務機
    關追繳回原告所溢領之669,600元，雖因原告陳情經公保處
    同意暫緩繳回，惟嗣因最高行政法院就其有關退休事件判決
    駁回確定，原告已於90年12月1日將前開溢領之669,600元繳
    回等情，為兩造所不爭，且有公保處養老給付通知書、銓敘
    部87年1月12日87台特三字第1572195號函、87年3月19日87
    台特三字第1598549號函、93年3月25日部退四字第09323502
    82號函、公保處87年4月15日（87）中公現11562號函、90年
    12月28日中公現字第9016642796號函、最高行政法院90年度
    判字第1620號判決、系爭處分等件為證，自堪信為真正。故
    原告第2次退休時，因未符合自願退休要件，該退休核定業
    經撤銷，原告核應已依前開公務人員保險法施行細則第41條
    第2項規定請領其原已繳回之養老給付，並確定在案。而原
    告於91年7月10日第2次再任時，依上開公教人員保險法第14
    條第3項規定，其原領之公保養老給付已毋庸繳回。是原告
    於93年3月1日第3次退休時，如前所述因其前於第1次退休時
    ，已領養老給付最高月數36個月在案，揆諸前揭公教人員保
    險法第14條規定，應不再發給養老給付，但其重行加保期間
    自91年7月10日至93年3月1日自付部分之保險費，則應加計
    利息發還。公保處爰以系爭處分，發還原告上開重行加保期
    間自付部分之保險費，並加計利息14,741元，經核並無違誤
    。原告所稱被告應再核付原告養老給付云云，顯有誤解。
三、至原告指稱其第2次退休撤銷在先，公教人員保險法修法在
    後，對其極為不利，政府有違誠信及信賴保護原則，應依行
    政程序法第120條規定，給予合理之補償云云。惟原告第2次
    退休撤銷案，核屬另案，且該第2次退休案，業經銓敘部以
    87年3月19日87台特三字第1598549號函撤銷，並經最高行政
    法院90年9月7日90年度判字第1620號判決審認原告係32年12
    月1日出生，其申請重行退休日87年3月1日，尚未滿60歲，
    而其任職年資欄記載，新制施行前5年3個月，新制施行後2
    年8個月，合計僅7年11個月，歷任職務欄，亦僅記載自79年
    4月起之職務，是其顯知任職年資未滿25年，竟援用公務人
    員退休法第4條第1項第2款「任職滿25年」規定，申請退休
    ，致銓敘部未查，誤准其退休，原告縱非故意，亦難謂無重
    大過失，自不得主張對該核定函有值得保護之信賴利益等情
    確定在案。故就此第2次退休撤銷部分，原告不得主張信賴
    利益補償，原告再執此為理由爭執，核不足採。又原告第3
    次退休時間係93年3月1日，就有關養老給付之給與，自應依
    該退休時之法律為之，而依前揭91年6月26日修正公布之公
    教人員保險法規定可知，原告既於第1次退休時業已領取36
    個月之養老給付，依法即無從再發給養老給付，則其主張被
    告應依第1次退休時級俸點460，並按當時第2次退休之87年
    俸額27,780元計算，給付1,000,080元，扣除已領579,600元
    ，應補發老年給付差額420,480元，並無所據。又被告否准
    原告之請求，乃係依據法律規定為之，並無何違反誠信原則
    或信賴保護原則情事，併此敘明。
四、綜上所述，被告否准原告之申請，並無不合，復審決定予以
    維持，亦無違誤。原告仍執陳詞，訴請判決如聲明，為無理
    由，應予駁回。
據上論結，本件原告之訴為無理由，爰依行政訴訟法第98條第3
項前段，判決如主文。
中　　華　　民　　國　　94　　年　　8　　 月　　25　　日
                       第一庭審判長法  官　姜素娥
                                   法  官  陳國成
                                   法  官  陳秀
上為正本係照原本作成。
如不服本判決，應於送達後20日內，向本院提出上訴狀並表明上
訴理由，如於本判決宣示後送達前提起上訴者，應於判決送達後
20日內補提上訴理由書（須按他造人數附繕本）。
中　　華　　民　　國　　94　　年　　8　　 月　　25　　日
 　　  　　　　　　　 　　  　     書記官  呂美玲
